臺灣臺東地方法院刑事裁定
111年度軍聲再字第1號
聲  請  人  
即受判決人  徐世宗




                    送達址：臺南市○○區○○路○○○0號          信箱
上列聲請人即受判決人因盜取財物等案件，對於中華民國74年4
月26日空軍總司令部轅庭判字第7號判決，聲請再審，本院裁定
如下：
    主  文
徐世宗應於本裁定送達後伍日內，補正「理由」欄三所示事項，
逾期未補正者，駁回此等部分聲請。
    理  由
一、聲請再審意旨略以：
（一）該當刑事訴訟法第420條第1項第4款規定部分：
　　　聲請人即受判決人徐世宗所受空軍總司令部轅庭判字第7
      號判決（下稱本案原判決），其中構造謠言淆惑視聽罪部
      分，業經促進轉型正義委員會決定於民國106年12月29日
      即促進轉型正義條例施行之日視為撤銷，並經最高法院認
      同無誤，而本案原判決其餘盜取財物、侵占有罪部分雖仍
      經最高法院裁定抗告駁回，然該裁定亦載明得另循再審途
      徑救濟，爰聲請再審。
（二）該當刑事訴訟法第420條第1項第5款規定部分：
　　　本案原判決係加害人即軍事檢察官、軍事審判官事實認定
      錯誤，而立法院已於111年5月13日三讀通過法院，對公務
      員身分之加害人命法務部應代被害人向監察院請求彈劾處
      分，故另依法聲請再審。
（三）該當刑事訴訟法第420條第1項第6款規定部分：
   1、本案原判決認定聲請人有罪所採取之筆錄證據有違憲情事
      ，蓋其係於74年1月14日，自駐地部隊遭非屬法定司法憲
      兵、警察之政戰軍官，強行上銬、押解至約談筆錄制作（
      時間：74年2月1日、74年2月3日）地點而予非法禁錮，且
      未依法於24小時內移交軍法機關，是空軍總司令部暨所屬
      政戰軍官所為已違反憲法第8條、第23條規定；
   2、本案原判決認定聲請人盜取財物、侵占有罪部分，均未依
      刑法第62條規定減輕其刑；其中侵占罪部分，更未依刑法
      第18條第2項規定減輕其刑，已違反違反憲法第8條、第23
      條規定；
   3、參照最高法院100年度台上字第1719號判例意旨，刑法上
      侵占概念，如行為人係為借貸，為免付利息，為即時週轉
      簡便、省事之圖，以一時借用，日後返還之意思，運用其
      管理中之他人財物，尚難謂已經符合侵吞入己之構成要件
      ；而聲請人係於73年5月3日受被害人之託，代領其5月薪
      奉，若有隱瞞侵吞其差額新臺幣（下同）3,000元，被害
      人於6月親領薪俸時，即應會有所發現而予以舉報，何以
      係至7月聲請人未依約返還時，才憤而謊報前情；
   4、參照最高法院100年度台上字第3232號判例意旨，刑法上
      竊盜罪之成立，需以行為人具有自己不法所有之意圖，而
      竊取他人之動產作為構成要件，若行為人欠缺此不法所有
      意圖要件，只是單純擅取使用，無據為己有之犯意，學理
      上稱為「使用竊盜」，尚非刑法非難之據；而聲請人係因
      於74年1月9日6時30分，急需購買早餐，始擅取使用被害
      人之1,000元，並擬於翌日下勤務後提款返還，未料被害
      人於其還款前之同（9）日8時，即向駐地部隊長舉報，並
      經部隊長集合宣布擅取者應於當（9）日10時前承認，否
      則查獲將移送法辦之旨，聲請人乃於時限前向部隊長承認
      ，同時言明翌日下勤務後將馬上提款返還，是其主觀上並
      無據為己有之犯意，應為學理上稱為之「使用竊盜」，爰
      依法聲請再審等語。　　　　
二、按聲請再審，應以再審書狀敘述理由，附具原判決之繕本及
    證據，提出於管轄法院為之，但經釋明無法提出原判決之繕
    本，而有正當理由者，亦得同時請求法院調取之；法院認為
    聲請再審之程序違背規定者，應以裁定駁回之，但其不合法
    律上之程式可以補正者，應定期間先命補正，刑事訴訟法第
    429條、第433條分別定有明文。而所謂「敘述理由」，係指
    具體表明符合法定再審事由之原因事實而言；至於所稱「證
    據」，則係指足以證明再審事由存在之證據，倘僅泛言有法
    定再審事由，而未敘明具體情形，或所述具體情形，顯與法
    定再審事由不相適合，或未提出足以證明法定再審事由存在
    之證據，均應認聲請再審之程序違背規定（最高法院110年
    度台抗字第1749號裁定理由參照）。
三、本院認應補正事項如下：
（一）聲請再審意旨（一）關於盜取財物、侵占罪部分：
 　1、按刑事訴訟法第420條第1項第4款所稱「原判決所憑之通
      常法院或特別法院之裁判已經確定裁判變更者」，係指原
      判決以通常法院或特別法院之另一裁判，為認定事實之基
      礎而諭知有罪後，所憑之該裁判業經確定裁判變更者而言
      ；如變更者非原判決所憑之裁判，即與原判決無涉，不得
      據變更之裁判對原判決聲請再審（最高法院111年度台抗
      字第262號裁定理由參照）。
   2、考諸本案原判決關於盜取財物、侵占有罪部分之理由所載
      ：「一、侵占罪部分：㈠訊據被告徐世宗已坦承右述侵占
      劉福道薪餉三千元之犯罪事實，核與該管中隊長彭利鳴中
      校、被害人劉福道於本部偵查中指證情節相符，被告犯罪
      事證已臻明確。㈡查被告代被害人劉福道領取薪餉後，侵
      占三千元之行為，顯已構成刑法第三百三十五條第一項『
      意圖為自己不法之所有而侵占自己持有他人之物』罪。」
      、「三、盜取財物罪部分：㈠訊據被告徐世宗坦承於前揭
      時、地竊取被害人謝文彬現款一千元之犯行。核與核與被
      告直屬長官彭利鳴中校、被害人謝文彬於本部偵查中指述
      情節相符。被害人失竊之一千元亦經其領回，有各該筆錄
      附卷可徵，被害犯罪事證俱已明確。㈡查被告竊取被害人
      謝文彬一千元之行為，顯已構成陸海空軍刑法第八十五條
      前段『盜取財物』罪。」，已然可知本案原判決並未有以另
      一裁判為此等事實認定基礎之情形；而查促進轉型正義委
      員會決定書（促轉司字第38號）所載各節，亦僅係在決定
      刑事審判案件之司法不法平復與否，要與本案原判決之事
      實認定無涉，是聲請人逕執促進轉型正義委員會決定書（
      促轉司字第38號）之決定為據聲請再審，其此部分所「敘
      述理由」即具體表明符合刑事訴訟法第420條第1項第4款
      規定之原因事實，顯與法定再審事由不相適合，自應認聲
      請再審之程序違背規定。
（二）聲請再審意旨（二）關於盜取財物、侵占罪部分：
　 1、按有罪之判決確定後，有參與原判決或前審判決或判決前
      所行調查之法官，或參與偵查或起訴之檢察官，或參與調
      查犯罪之檢察事務官、司法警察官或司法警察，因該案件
      犯職務上之罪已經證明者，或因該案件違法失職已受懲戒
      處分，足以影響原判決者之情形，為受判決人之利益，得
      聲請再審；前項第一款至第三款及第五款情形之證明，以
      經判決確定，或其刑事訴訟不能開始或續行非因證據不足
      者為限，得聲請再審，刑事訴訟法第420條第1項第5款、
      第2項分別定有明文。
　 2、本院核聲請再審意旨（二）暨所提證據（即「軍刑事聲請
      再審狀」所附新聞剪報2份）所載，均僅在表明未來將由
      法務部主責加害者處置事項之旨，要與本案原判決之軍事
      檢察官、軍事審判官有無刑事訴訟法第420條第1項第5款
      所指之「因該案件犯職務上之罪已經證明者，或因該案件
      違法失職已受懲戒處分，足以影響原判決者」等情，迥不
      相涉，是聲請人逕援引促進轉型正義委員會決定書（促轉
      司字第38號）為據，併認本案原判決係加害人事實認定錯
      誤而聲請再審，其此部分所「敘述理由」即具體表明符合
      刑事訴訟法第420條第1項第5款規定之原因事實，顯與法
      定再審事由不相適合，亦應認聲請再審之程序違背規定。
（三）聲請再審意旨（三）、3、4部分：
　　　查聲請人固認其經本案原判決認定盜取財物、侵占有罪部
      分所為，各僅係「使用竊盜」，或與侵吞入己之構成要件
      有所未符；然本院核聲請人始終未就前開主張提出相關證
      據以實其說，是聲請人此部分聲請再審之程序同係違背規
      定。
（四）從而，聲請人聲請再審意旨（一）、（二）關於盜取財物
      、侵占罪部分，及聲請再審意旨（三）、3、4部分，雖均
      有再審程序違背規定之瑕疵如前，然其等不合法律上之程
      式尚非不可補正，爰裁定命聲請人應補正：1、再審意旨
      （一）、（二）關於盜取財物、侵占罪部分各自合於刑事
      訴訟法第420條第1項第4款、第5款規定之理由（即具體表
      明符合該等再審事由之原因事實）及其等證據（即足以證
      明該等再審事由存在之證據）；2、聲請再審意旨（三）
      、3、4部分之證據；倘逾期未補正，即依法駁回此等部分
      聲請。
四、依刑事訴訟法第433條但書，裁定如主文。
中　　華　　民　　國　　111 　年　　7 　　月　　15　　日
                  刑事第一庭  審判長法  官  邱奕智
                                     法  官  蔡政晏
　　　　　　　　　　　　　　　　　　法  官  陳偉達
以上正本證明與原本無異。
如不服本裁定，應於裁定送達後5日內向本院提出抗告狀（須附
繕本）。「切勿逕送上級法院」
                                    書記官  楊茗瑋
中　　華　　民　　國　　111 　年　　7 　　月　　19　　日